臺灣臺南地方法院民事判決　九十一年度訴字第五二七號
　　原　　　告　微克科技股份有限公司
　　法定代理人　乙○○
　　被　　　告　李銘紘即嘉銘事務機器行
　　訴訟代理人　甲○○
右當事人間請求給付貨款事件，本院判決如左：
　　主　　　文
被告應給付原告新台幣捌拾陸萬柒仟壹佰元，及自民國九十一年三月九日起至清償日
止，按週年利率百分之五計算之利息。
被告應將如附表編號壹、貳、、玖所示之物返還原告。如不能返還，則應給付原告
新台幣壹拾陸萬貳仟捌佰元。
訴訟費用由被告負擔。
本判決第一項於原告以新台幣貳拾玖萬元為被告供擔保後，得假執行；但被告於假執
行程序實施前以新台幣捌拾陸萬柒仟壹佰元為原告預供擔保，得免為假執行。
本判決第二項於原告以新台幣伍萬伍仟元為被告供擔保後，得假執行；但被告於假執
行程序實施前以新台幣壹拾陸萬貳仟捌佰元為原告預供擔保，得免為假執行。
　　事　　　實
甲、原告方面：
　一、聲明：除假執行擔保金額外，如主文所示。
　二、陳述：
　　(一)緣被告分別於民國九十年十月九、廿三、廿四、三十一日及同年十一月二十八
　　　日向原告購買如附表編號四至八所示Ａ八－二一○○豪華型全功能數位點驗鈔
　　　機（含Ｂ一－一○○○外掛顯示器）共一○六台，有出貨單可證，每台交易銷
　　　售價格為新台幣（下同）三萬七千七百元，共計三百九十九萬六千二百元，被
　　　告尚欠八十六萬七千一百元未付，屢經原告催索亦迄未給付，爰依買賣關係訴
　　　請判決如聲明第一項所示。
　　(二)又被告另於九十年九月四、六、十日向原告借用如附表編號一、二、三、九所
　　　示之物，有借（出）貨單及產品試用合約書可證，編號一之物約定於九十年九
　　　月二十日返還，編號二、三、九之物則未約定返還期限，其中編號二、九部分
　　　，則係被告為銷售予第三人台南區中小企業銀行而借用之樣品機，爰依民法第
　　　四百七十條之規定請求返還上開借用物，即如訴之聲明第二項前段所示。倘被
　　　告不能返還上開借用物，則依同法第四百六十八條第二項前段之規定，請求其
　　　賠償如第二項聲明後段所示。
　　(三)關於訟爭驗鈔機單價之陳述及證據：
　　　1.被告分別於九十年十月九日、廿三日、廿四日向原告所購之驗鈔機每台單價
　　　　為三萬八千元，有卷附之出貨單可證。
　　　2.又被告於九十年十月三十一日及同年十一月二十八日向原告所購之驗鈔機每
　　　　台單價為五萬八千元，亦有卷附出貨單可證。
　　　3.嗣因被告訴訟代理人一再與原告所屬人員包福碧副總要求降低前開之單價，
　　　　其後被告即以每台三萬七千七百元為單價計付款項予原告，原告也就未堅持
　　　　前述之單價，此有原告所屬人員包福碧可通知到庭調查明瞭。
　　(四)關於被告尚欠八十六萬七千一百元未付之陳述及證據：
　　　依前開說明，兩造就訟爭驗鈔機單價折衝結果每台三萬七千七百元，被告共購
　　　一○六台，計一○六乘以三七七○○元等於三、九九六、二○○元。被告僅交
　　　付訴外人天怡公司為發票人之支票兩張（支票號碼ＡＢ0000000、面額
　　　二、三七五、一○○元；及票號ＡＢ0000000號，面額為七五四、○○
　　　○元），尚餘八十六萬七千一百元未付。
　　(五)關於聲明第二段十六萬二千八百元之陳述及證據：
　　　被告向原告所借用之驗鈔機共計五台，四台為Ａ八－二一○○型；一台為Ａ八
　　　－二○○○型，有卷附借（出）貨單及產品試用合約書可證。依前開(三)之說明
　　　，Ａ八－二一○○型驗鈔機每台單價為三萬七千七百元；而Ａ八－二○○○型
　　　單價為一萬二千元（4×37700元＋12000元＝162800元）。
　　(六)對被告抗辯所為之陳述：
　　　1.經原告所屬高雄辦事處確認原告所提出九十年十月廿四日之兩張出貨單上之
　　　　所載之貨品，當時係以「貨品同時附出貨單之方式」一起快遞寄達被告處，
　　　　被告於上開出貨單簽收後再以傳真方式將被告已簽收之出貨單回傳原告所屬
　　　　高雄辦事處確認，故此部份原告僅有被告簽收回傳之出貨單影本而無正本，
　　　　此觀上開出貨單於交貨方式均載「快遞」，事實甚明。並有原告所屬高雄辦
　　　　事處人員谷祖菱可證。
　　　2.至於原告所提九十年十一月二十八日出貨單部分，係由原告將貨品附具出貨
　　　　單一起交付新竹貨運運送至被告處，由被告在新竹貨運之簽收聯簽章簽收，
　　　　此簽收聯正本現由新竹貨運保管中，原告僅有經其證明「與正本相符」之影
　　　　本，已於九十一年三月十八日庭呈鈞院閱畢發還。又此部份貨品係「Ａ八－
　　　　二一○○豪華型全功能數位點驗鈔機四台、另Ｂ一－一○○○外掛顯示器四
　　　　台」，分裝成三箱故上開新竹貨運簽收聯於「件數」欄記載為「三」。上開
　　　　事實，係由原告所屬人員梁嘉珮處理，鈞院可通知其到庭證明。
　　　3.關於原告所提「九十年九月十日產品試用合約書」部分，係由原告所屬高雄
　　　　辦事處人員谷祖菱至被告處所簽訂，茲因該合約書正本可能夾雜於其他資料
　　　　中，尚未能找出，亦請求傳訊原告所屬高雄辦事處人員谷祖菱到庭調查證明
　　　　。
　　　4.又被告固否認與原告間有訟爭法律關係存在，惟其對於原告所提出之證據一
　　　　及證據二等證物，非但不為否認，亦且於鈞院九十一年三月十八日審理時，
　　　　亦自承其上「被告之章」乃被告所有，足見被告上開之否認，不足採信。
　　　5.兩造間訟爭買賣關係原告之所以開立訴外人天怡公司為買受人之發票係應被
　　　　告之要求而開立，此除有接洽此事之原告所屬人員谷祖菱可通知到庭查明外
　　　　，復有原告所屬會計邱玉鳳與被告人員電話連繫之對話譯文及磁片可證，鈞
　　　　院亦可通知邱玉鳳到庭調查，足見被告以原告所開立之發票買受人非伊名義
　　　　，據而主張兩造間並無訟爭買賣關係存在，實非可取。蓋商場上實際買受人
　　　　要求出賣人依其指示開立發票之情形，本為公眾週知之事實。
　　　6.又被告就訟爭買賣價金之給付，係交付訴外人天怡公司為發票人之支票兩張
　　　　（票號ＡＢ0000000及ＡＢ0000000號），惟亦難以此否認兩
　　　　造間買賣關係之存在。蓋買受人對於價金之給付其方式不一，無論其以現金
　　　　、亦或自有票據、亦或第三人之票據，均為商場上慣見之事實，則被告以第
　　　　三人天怡公司之票據支付訟爭買賣之價款，於本件據之否認訟爭買賣關係存
　　　　在，自非可取。
　　　7.原告於九十一年一月十五日寄發之台北古亭郵局存證信函第九八號固檢附有
　　　　天怡公司之對帳單，但查：
　　　　(1)該存證信函寄發之對象，除訴外人天怡公司外，尚包括被告在內，並非僅
　　　　　天怡公司而已，有卷附該存證信函可稽。
　　　　(2)又該存證信函之所以檢附天怡公司為抬頭之對帳單，肇因於訟爭買賣被告
　　　　　要求原告以天怡公司名義開立發票，而原告已依被告之要求開立如卷附該
　　　　　對帳單備註欄所載之發票交予被告，惟被告就應付之款項尚未完全給付，
　　　　　因原告所屬會計部門係依據已開出之發票有無入款作為核對之準據，因而
　　　　　製有該對帳單，進而以存證信函寄發被告及訴外人天怡公司催收欠款。
　　　　(3)依右開說明，被告據該存證信函檢附之對帳單否認兩造間有訟爭買賣關係
　　　　　存在，並非可取。
　　　8.被告九十一年三月二十八日答辯狀所提出之天怡公司致原告之傳真信函乃其
　　　　自行所書之文件，屬私文書，茲否認之，併予敘明。
　　　9.被告於九十一年四月十八日公開辯論時庭呈之卷附「應收票據詢證函」，係
　　　　因原告所委簽證安侯會計師事務所在做查帳時，對於原告應受票據所為之查
　　　　證，其意在函請發票人確認該票據債務，此係根據原告應收票據之記載寄發
　　　　而已，尚難據此否認兩造間訟爭買賣關係之存在，理之甚明。
　三、證據：提出出（借）貨單八紙、試用合約書、託運單各一紙，並請求訊問證人
　　　包福畢、谷祖菱、梁嘉珮。
乙、被告方面：
　一、聲明：原告之訴及其假執行之聲請均駁回，訴訟費用由原告負擔，如受不利判
　　　決，願供擔保請准免為假執行。
　二、陳述：
　　(一)否認原告狀載之主張及陳述。
　　(二)被告未曾與原告有買賣關係：
　　　按稱買賣者，謂當事人約定一方移轉財產權於他方，他方支付價金之契約；又
　　　當事人主張有利於己之事實者，就其事實有舉證之責任，民法第三百四十五條
　　　第一項、民事訴訟法第二百七十七條定有明文。經查，兩造間根本無買賣Ａ八
　　　－二一○○豪華型全功能數位點驗鈔機（含Ｂ一－一○○○外掛顯示器）共一
　　　○六台之事實，惟原告竟於起訴狀事實及理由欄中稱：「被告分別於九十年十
　　　月九、廿二：：計三百九十九萬六千二百元，被告尚欠八十六萬七千一百元未
　　　付，屢經原告催索亦迄未給付，爰依買賣關係：：」云云，顯屬子虛烏有。倘
　　　原告認兩造間存有買賣系爭貨物及積欠部份貨款未付等事實，原告自應依法負
　　　舉證之責。換言之，原告既稱兩造間買賣總價款為三百九十九萬六千二百元，
　　　被告尚欠八十六萬七千一百元未付，足見被告前已支付部份貨款三百一十二萬
　　　九千一百元，則原告不難提出上開貨款支付之票據及原告開立之發票為佐，甚
　　　或提出兩造間之買賣合約書以實其說。
　　(三)次查，本件貨物送達地即台南市○○里○○路○段一六○號一樓，該址除嘉銘
　　　事務機器行外，尚有第三人天怡事務機器有限公司設籍於此，前者為獨資商號
　　　，後者則屬公司組織型態，兩者權利義務主體迥異。被告既與原告間從未有任
　　　何契約關係，亦從未有支付原告任何貨款之情事，則原告稱被告尚欠「餘款」
　　　未付，豈非自相矛盾。又系爭貨款爭議，實乃原告與天怡公司間之問題，此觀
　　　原告曾於九十一年一月十五日以台北古亭郵局函寄存證信函所附對帳單係以天
　　　怡公司為對象甚明。至原告所提出之出貨單有嘉銘事務機器行之簽收章，此純
　　　屬「代為收受貨物」之意，猶如公寓大廈管理委員會代為收受大廈內住戶之信
　　　件資料時亦蓋有簽收章者同，非謂蓋有簽收章即等於與原告間有買賣契約關係
　　　。此又觀系爭貨物之價金給付者為天怡公司（支票號碼ＡＢ0000000及
　　　ＡＢ0000000號，到期日分別為九十年十一月三十日及九十年十二月三
　　　十一日），原告均已提示領款，並於收受後開立發票憑證予買受人，該買受人
　　　亦載為天怡公司，堪信為真。
　　(四)綜上所述，本件貨款爭議乃原告與天怡公司間之買賣關係，至為灼然，究與被
　　　告無涉，從而原告本於買賣之法律關係遽爾請求被告給付餘款，即無足採，自
　　　屬顯無理由。
　　(五)按將貨物之所有權移轉與他人，以取得代價者，為銷售貨物。而營業稅之納稅
　　　義務人為銷售貨物之營業人；又營業人銷售貨物或勞務，應依「營業人開立銷
　　　售憑證時限表」規定之時限開立統一發票交付買受人，且應填具規定格式之申
　　　報書，以每二月為一期，於次期間開始十五日內，向主管稽徵機關申報銷售額
　　　，營業稅法第三條第一項、第二條第一款、第三十二條第一項及第三十五條第
　　　一項分別定有明文。原告固陳稱被告尚有貨款八十六萬七千一百元未支付，惟
　　　雖屢經被告否認與原告間根本無任何買賣關係，並一再強烈要求其提出銷售憑
　　　證之統一發票或買賣合約書以實其說，迄今仍付之闕如，無法自圓其說，顯然
　　　原告係藉訴訟浪費司法資源，其理至明。
　　(六)依被告所提出原告於九十年十一月十五日、九十年十一月十七日、及九十年十
　　　二月十七日開立給訴外人天怡公司之統一發票供佐。倘原告主張未與天怡公司
　　　有買賣關係，何以以天怡公司為買受人並開立銷售憑證，豈非有幫助逃漏稅及
　　　偽造文書之嫌？至為灼然。
　　(七)被告自始即無當事人適格，原告遽爾提起本件訴訟，亦顯無理由。而原告之訴
　　　，依其所述之事實，在法律上顯無理由，懇請鈞院依據民事訴訟法第二百四十
　　　九條第二項規定，不經言詞辯論逕為判決駁回。
　　(八)按商業會計法第三十三條規定，非根據真實事項，不得造具任何會計憑證，並
　　　不得在帳簿表冊做任何紀錄，此即所謂「商業會計之真實原則」，為商業會計
　　　法最基本的商業規範。原告於九十一年四月十八日之書狀中竟稱：「蓋商場上
　　　實際買受人要求出賣人依其指示開立發票之情形，本為公眾週知之事實」云云
　　　，則原告偽開發票之情形，已嚴重違反商業會計法及營業稅法之立法精神，且
　　　其行為並已觸犯稅捐稽徵法第四十三條幫助逃漏稅及刑法偽造文書罪責，顯已
　　　逾越民事法律糾葛，而屬犯罪之領域甚明。再者，原告為科技股份有限公司之
　　　組織，業務量非少，豈會甘冒罹犯刑章，而與過去從未有業務上往來之被告，
　　　僅因被告單純之要求，就隨被告起舞，偽開發票，觸犯刑責？究為常情所不容
　　　，其理亦明。足見原告所述非實，而原告所為片面指述，又無法提出詳實資料
　　　以實其說，自屬無足憑採。
　　(九)原告所提訴外人邱玉鳳與楊雅芬之對話譯文一事，被告毫無所悉。惟細究其中
　　　該二人之對話，根本不知原告所述為何。退步言之，楊女乃訴外人第三人天怡
　　　公司之職員，此觀前開對話，楊女開宗明義即謂「天怡，你好」可稽。楊女又
　　　稱「我們所有機器的進貨都是以天怡公司為主」「嘉銘是負責我們公司日用技
　　　術維修部分」等語，尤見本件買賣關係自始即與被告無涉。
　三、證據：存證信函附天怡公司之對帳單、天怡公司致函原告傳真信函中給付貨款
　　　所開立之支票、應收票據詢證函各一件、統一發票三張為證。
　　理　　　由
一、按所謂之當事人適格，係指當事人就特定訴訟標的有實施訴訟之權能而言。此項
　　權能之有無，應依當事人與特定訴訟標的之關係定之。必須當事人對於為訴訟標
　　的之法律關係有處分之權能，始足當之（二十六年渝上字第六三九號判例參照）
　　。故在給付訴訟，必須原告對於其所主張為訴訟標的之權利，依實體法規定有處
　　分之權能，始為適格之原告；反之，必須被告就為訴訟標的之義務，依實體法規
　　定有履行之權能者，始為適格之被告。本件原告起訴請求被告給付剩餘貨款及返
　　還借用物，業據其提出記載「嘉銘事務機器行」為客戶名稱並蓋有「嘉銘事務機
　　器行」簽收之出貨單及產品試用合約書等件為證，依前開說明，其主張「嘉銘事
　　務機器行」為向其買受及借用系爭貨物之對象，而以「李銘紘即嘉銘事務機器行
　　」為本件被告，並無當事人不適格，至於其請求是否有理由，乃本院依其所述事
　　實審理後之結果。是被告辯稱本件買受人及借用人係第三人天怡公司，伊無當事
　　人適格，應依民事訴訟法第二百四十九條第二項規定駁回原告訴訟云云，尚難認
　　有理由，合先敘明。
二、原告起訴主張：被告分別於九十年十月九、廿三、廿四、三十一日及同年十一月
　　二十八日向其購買如附表編號四至八所示Ａ八－二一○○豪華型全功能數位點驗
　　鈔機（含Ｂ一－一○○○外掛顯示器）共一○六台，每台交易銷售價格為三萬七
　　千七百元，共計三百九十九萬六千二百元，被告尚欠八十六萬七千一百元未付，
　　屢經原告催索亦迄未給付，為此依據買賣關係訴請判決如聲明第一項所示；又被
　　告另於九十年九月四、六、十日向其借用如附表編號一、二、三、九所示之物，
　　有借（出）貨單及產品試用合約書可證，編號一之物約定於九十年九月二十日返
　　還，編號二、三、九之物則未約定返還期限，其中編號二、九部分，則係被告為
　　銷售予第三人台南區中小企業銀行而借用之樣品機，爰依民法第四百七十條之規
　　定請求返還上開借用物，即如訴之聲明第二項前段所示。倘被告不能返還上開借
　　用物，則依同法第四百六十八條第二項前段之規定，請求其賠償如第二項聲明後
　　段所示。
三、被告則以：原告所提出之出（借）貨單及產品試用合約書上所蓋的章雖確係被告
　　之橢圓章及統一發票章無誤，但這只是被告代訴外人天怡公司收受貨物而已，不
　　能做為兩造間有買賣及借用系爭貨物之憑證。系爭貨物之買受人及借用人係訴外
　　人天怡公司，而非被告，此由原告所開立之統一發票買受人係記載天怡公司，及
　　係由天怡公司開立支票給付本件貨款可知，故原告應另向天怡公司請求為是等語
　　，以為置辯。
四、兩造不爭執之事實：
　　原告主張其所提出九十年九月六日、十月九日、廿三日、廿四日之出貨單共五紙
　　，及同年十一月二十八日新竹貨運之簽收聯之客戶簽收欄內所蓋用之「嘉銘事務
　　機器」橢圓型橡皮章，及九十年九月十日產品試用合約書上立書人甲方所蓋用的
　　「嘉銘事務機器行統一發票章」，係被告所有並由被告所蓋章之事實，為被告所
　　是認，是此部份事實即堪認定。
五、本件原告主張被告向其買受及借用系爭貨品，尚有餘款八十六萬七千一百元未付
　　，且借用之點驗鈔機亦未歸還之事實，業據其提出出（借）貨單及產品試用合約
　　書等件為證，然為被告所否認，並以前詞置辯，是本件首應審究者厥為：被告是
　　否向原告購買及借用系爭貨品？經查：
　(一)被告雖一再聲稱兩造間並無買賣關係存在，訴外人天怡公司方為本件之買受人，
　　伊只是代收所以才蓋章云云；然查：依原告所提出之九十年九月六日、十月九日
　　、廿三日、廿四日之出貨單共五紙，同年十一月二十八日新竹貨運之簽收聯及九
　　十年九月十日產品試用合約書各一紙上之客戶名稱欄內或立約書人甲方欄內，均
　　載明客戶名稱為「嘉銘事務機器公司」，而上開六紙單據中之客戶簽收欄內所蓋
　　之印章，及產品試用合約書立約書人甲方所蓋之印章，係為被告所不爭執之「嘉
　　銘事務機器」之橢圓型橡皮章及「嘉銘事務機器行統一發票章」；按目前社會上
　　之交易型態，並非任何一筆交易均以簽立正式合約書之方式為之，而為求便利，
　　由出賣人交付貨物時並同時提出出貨（借）單供買受人簽收以為出賣人之憑據，
　　出賣人再依該憑據請求買受人付款之交易型態，亦為公眾所週知並採用之交易習
　　慣。經核原告所提出之上開六紙單據，應屬此種交易型態無疑，因而原告主張被
　　告向其購買及借用系爭貨品，應屬合理。又查，有關兩造間之交易經過，業經證
　　人即原告公司職員包福碧到庭具結證稱：「（兩造的買賣是否你處理？）剛開始
　　是我處理的，約在九十年九、十月間，當時我是在金融反偽部門擔任副總，在九
　　十年十二月離開到新事業開發部。當時跟我接洽買賣事宜的是被告訴代張小姐，
　　一開始高雄辦事處報上來的，客戶名稱就是嘉銘事務機器行：：：」（見本院九
　　十一年六月二十日言詞辯論筆錄）等語在卷；而證人即原告公司職員谷祖菱亦到
　　庭結證稱：「：：：我只有收到嘉銘回傳給我們的出貨單，我之後就請助理將傳
　　真紙影本存檔，快遞公司的收據我在九十年十月交給會計師做帳，如果需要的話
　　，我可以跟會計師調取，當初我不知道有天怡公司，他們給我的名片及我拜訪的
　　對象都是嘉銘事務所。」（見本院九十一年三月二十八日言詞辯論筆錄）等語，
　　亦均與上開書證相符，因而，原告主張係被告向其購買及借用系爭貨品，而非訴
　　外人天怡公司，應堪採信。
　(二)至被告辯稱買受人或借用人不是被告，而是訴外人天怡公司，其僅是代收者云云
　　，惟查，被告與訴外人天怡公司固設於同址，有原告提出之查詢單二紙在卷可查
　　，然本件交易型態並未於洽談協商之時即簽立契約書，而係由出賣人交付貨物時
　　並同時提出出（借）貨單供買受人簽收以為出賣人之憑據，因而該出（借）貨單
　　可謂係系爭交易中最為重要之憑據，因而該出（借）貨單所載之客戶名稱即相當
　　於契約書之買受人，故被告若僅為訴外人天怡公司代收系爭貨品，當發現出（借
　　）貨單所載之客戶名稱為被告之時，勢必要求更正客戶名稱，並在簽收欄內記載
　　係代天怡公司收受之文字始為合理，況觀之系爭交易之次數高達八次，且其時間
　　自九十年十月九日至同年十一月二十八日，亦非極短之期間，因此被告辯稱係為
　　訴外人天怡公司代收系爭貨品，顯與上開事證及常情不合，應無足採信。
　(三)又被告辯稱系爭貨物之價金給付者為訴外人天怡公司（支票號碼ＡＢ00000
　　00及ＡＢ0000000號，到期日分別為九十年十一月三十日及九十年十二
　　月三十一日），原告均已提示領款，並於收受後開立發票憑證予買受人，該買受
　　人亦載為天怡公司，顯見本件買賣關係是存在於原告與訴外人天怡公司，否則原
　　告行為即違反商業會計法及營業稅法等，而有逃漏稅之嫌云云，按給付價金之方
　　式本有數端，以現金、票據或第三人之票據均無不可，然其僅屬買賣關係成立後
　　履行契約之範疇，自不影響已成立之買賣關係，因而被告以系爭貨物之價金給付
　　者為訴外人天怡公司，自非可採；至開立發票予買受人固屬常態，然若該發票與
　　契約書或出貨單之買受人不符時，自應以契約書或出貨單為準，蓋發票者，僅係
　　國家課徵稅賦之依據，縱使原告記載與實際買受人不符，亦對已成立之買賣關係
　　不生影響，是被告此部分之辯解，亦非有理。
　(四)另被告以原告所發存證信函之對象為訴外人天怡公司，以及訴外人天怡公司曾致
　　函予原告等情，辯稱訴外人天怡公司始為買受人云云，經查，該存證信函之正本
　　收受人固為訴外人天怡公司，然其副本收受人為被告，衡酌系爭交易係以訴外人
　　天怡公司之支票作為付款之工具，原告發存證信函向訴外人天怡公司催告，亦屬
　　常情，且原告仍以被告為副本收受者，因此，被告以該存證信函辯稱其非買受人
    ，自非可採；又訴外人天怡公司曾發函予原告，固有該函附於本院卷可憑，惟查
    ，被告與訴外人天怡公司設於同址，業如上述，且訴外人天怡公司之負責人為甲
    ○○，而被告李銘紘則擔任訴外人天怡公司之經理，可見被告與訴外人天怡公司
    關係相當密切，因此其二者間縱有財務或人事部分之情形亦僅屬其內部關係，自
    不可對外向原告主張，因而訴外人天怡公司以自己名義就系爭交易發函予原告，
    亦無從遽以認定訴外人天怡公司始為系爭買受人，故被告此部分之辯解亦不可採
    。
　(五)綜上，原告主張被告向其購買及借用系爭貨品等情，應為可信，至被告所辯買受
　　人或借用人不是被告，而是訴外人天怡公司，其僅是代收者云云，並不可採。
六、按「買受人對於出賣人，有交付約定價金及受領標的物之義務。」，又按「借用
　　人應於契約所定期限屆滿時，返還借用物；未定期限者，應於依借貸之目的使用
　　完畢時返還之。但經過相當時期，可推定借用人已使用完畢者，貸與人亦得為返
　　還之請求。（第一項）借貸未定期限，亦不能依借貸之目的而定其期限者，貸與
　　人得隨時請求返還借用物。（第二項）」民法第三百六十七條、第四百七十條分
　　別定有明文。原告主張被告先後向其購買如附表編號四至八所示Ａ八－二一○○
　　豪華型全功能數位點驗鈔機（含Ｂ一－一○○○外掛顯示器）共一○六台，每台
　　交易銷售價格為三萬七千七百元，共計三百九十九萬六千二百元，被告尚欠八十
　　六萬七千一百元未付，又被告另於九十年九月四、六、十日向原告借用如附表編
　　號一、二、三、九所示之物，編號一之物約定於九十年九月二十日返還，編號二
　　、三、九之物則未約定返還期限，爰依民法第四百七十條之規定請求返還上開借
　　用物等語，有原告所提之出貨單八紙、新竹貨運之簽收聯一紙及產品試用合約書
　　一份附卷可稽，經核其日期及數量均無誤，且證人即原告公司職員包福碧到庭具
　　結證稱：「：：：機器每台定價是五萬八千元，本來講好每部機器的實際售價是
　　三萬八千元，後來為了生意長久往來，我主動提出願意以五萬八千元的六五折賣
　　給被告，是以三萬七千七百元出售。」等語在卷；而證人即原告公司職員谷祖菱
　　亦到庭結證稱：「：：：「（九十年十月二十四日出貨單兩件有何意見？（提示
　　））這兩張出貨單是我處理的，當初在九十年十月二十四日的時候，微克公司的
　　貨是大缺貨，在出貨的前兩天我接到被告公司楊小姐及張小姐的電話，他們要我
　　幫他調貨，我當時很忙，所以我請我的助理林家雯幫我處理，他把出貨單的正本
　　及貨交給公司附近的快遞公司代送，但是我後來一直沒有收到出貨單正本，我只
　　有收到嘉銘回傳給我們的出貨單，我之後就請助理將傳真紙影本存檔，快遞公司
　　的收據我在九十年十月交給會計師做帳，如果需要的話，我可以跟會計師調取，
　　當初我不知道有天怡公司，他們給我的名片及我拜訪的對象都是嘉銘事務所。」
　　「（提示九十年九月十日產品試用合約書，本件是否你處理？）本件是我處理，
　　這段時間嘉銘有打電話給我說他有客戶要試用，請我們借一部機器給他們，我當
　　時都有接到楊小姐及張小姐的電話。試用的機種的機型是Ａ二一○○，序號業務
　　員忘了寫。出貨單正本已經不見了，但是依照公司流程，任何資料都要影印一份
　　送台北總公司，所以才會有這張出貨單的影本，這機器是我們公司的試用機，不
　　是要賣給客戶的，因為嘉銘一直沒有還我機器，當時是我親自把機器送到嘉銘公
　　司，是楊雅芬小姐收的。」「（原告訴訟代理人請求補充訊問證人：合約書上（
　　六二）的記載是否為產品序號？）序號是我們當初查證後的結果，當時是我陪我
　　們業務部的劉文正先生（已離職）跟我去送的，這份合約書是劉先生寫的，回來
　　後我才發現這部機器沒有寫序號，我才順手寫上去。我記得有借兩部機器給嘉銘
　　公司，是不同天借的，兩張合約書都沒有寫序號，只有一張回來後有寫序號，另
　　外一張沒有寫序號。」「（法官：如何知道序號是六二號？）我一次的進貨約一
　　、二十台，每一台都會記明序號，每一台賣到哪裡去都有記載，當時只有六二號
　　是空白的，所以想說應該就是這台機器。」「（原告訴訟代理人請求補充訊問證
　　人谷：九十年九月四日的借貨單是否由他處理？如果是的話那麼產品序號為何？
　　）當時是嘉銘跟我們說要跟我們借兩部機器去跟南企談看看能不能把他們拉過來
　　，我打電話給台北包副總即是借貨單上的ＡＮＤＹ，ＰＡＴＴＹ是梁嘉珮，包副
　　總說他隔天要到嘉義順便幫我帶兩部機器下來，當時是包副總把機器帶給嘉銘，
　　稍後碰面的時候包副總再把這借貨單給我，我再傳真給倉管梁嘉珮，告訴他這兩
　　部機器歸高雄辦事處管理，所以才寫『轉高雄辦事處』。借貨單上沒有記載產品
　　序號，所以看不出來是哪一部機器。」等語在卷；而證人即原告公司職員梁嘉珮
　　亦到庭結證稱：「（九十年十一月二十八日出貨單及新竹貨運簽帳單是否你處理
　　？）本件是我處理，一般我出貨時會有主管的確認單，再依照確認單出貨，前一
　　次高雄辦事處有向嘉銘拿回出貨單正本給我，十一月二十八日這次出貨，是東西
　　已經寄過去了，但是出貨單沒有回來，當時我沒有去追。所以我才提出貨運單來
　　證明我確實有出貨。我當天除了寄四部機器外還有零件，兩部機器是一大箱，所
　　以有三大箱，其中一箱是零件，外掛顯示器是跟點鈔機放在一起，Ａ00000
　　00是機器的序號。」「（原告訴訟代理人請求補充訊問證人是否記得九月四日
　　借貨單上機器的序號？）Ａ二一─○○一五一及一五二號，這兩部機器是我們副
　　總帶來台南的，而且是歸高雄辦事處管，當初我讓我主管帶走的機器的時候有貼
　　便條紙在我的備忘欄內，所以序號才會記得這麼清楚。」等語在卷，核與原告所
　　提出之單據大致相符。而原告所提之九十年九月四日的借貨單及同年十月三十一
　　日的出貨單上雖無蓋用被告之印章，惟客戶名稱亦記載為嘉銘事務機器行，並由
　　訴外人楊雅芬簽收，而本院送達予被告之九十一年六月二十日開庭通知書亦係由
　　訴外人楊雅芬簽收，是原告主張楊雅芬為被告之受僱人，而該二紙出（借）貨單
　　之貨品係由被告買受、借用並已交付乙節，亦堪信實。從而，原告主張被告分別
　　於九十年十月九日、廿三日、廿四日、三十一日及同年十一月二十八日向其購買
　　如附表編號四至八所示Ａ八－二一○○豪華型全功能數位點驗鈔機（含Ｂ一－一
　　○○○外掛顯示器）共一○六台，每台交易銷售價格為三萬七千七百元，共計三
　　百九十九萬六千二百元，被告尚欠八十六萬七千一百元未付，據而請求被告應給
　　付其八十六萬七千一百元，及自起訴狀繕本送達翌日即九十一年三月九日起至清
　　償日止，按週年利率百分之五計算之利息，為有理由。又被告另於九十年九月四
　　、六、十日向原告借用如附表編號一、二、三、九所示之物，編號一之物約定於
　　九十年九月二十日返還，編號二、三、九之物則未約定返還期限，其依民法第四
　　百七十條之規定請求被告返還上開借用物等語，亦為有據，應予准許。
七、又原告主張如被告無法返還如附表編號一、二、三、九之物，請求被告賠償十六
　　萬二千八百元等語，按被告向原告所借用之驗鈔機共計五台，四台為Ａ八－二一
　　○○型；一台為Ａ八－二○○○型，有卷附借（出）貨單及產品試用合約書可證
　　，而Ａ八－二一○○型驗鈔機每台單價為三萬七千七百元、Ａ八－二○○○型單
　　價為一萬二千元，因此，原告主張如被告無法返還如附表編號一、二、三、九之
　　物，請求被告賠償十六萬二千八百元（4×37700元＋12000元＝162800元），自
　　屬有理，應併予准許。
八、兩造分別陳明願供擔保，請求宣告假執行及免為假執行，經核均無不合，茲分別
　　酌定如主文第三項及第四項所示之擔保金額，予以准許。
據上論結，本件原告之訴為有理由，依民事訴訟法第七十八條、第三百九十條第二項
、第三百九十二條，判決如主文。
中　　　華　　　民　　　國　　九十一　　年　　　七　　　月　　　四　　　日
　　　　　　　　　　　　　　　　臺灣臺南地方法院民事第三庭
~B法　　　官　張家瑛
右為正本係照原本作成。
如對本判決上訴，須於判決送達後廿日內向本院提出上訴狀。
中　　　華　　　民　　　國　　九十一　　年　　　七　　　月　　　五　　　日
~B法院書記官　葉東平
~FO
~T32
附表：
┌───────────────────────────────────────┐
│出貨明細表                                                                    │
├──┬───────┬────────┬─────────┬────┬────┤
│編號│日          期│品名（規格）    │產品序號          │數    量│備註    │
│    │              │                │                  │　　　　│　　    │
├──┼───────┼────────┼─────────┼────┼────┤
│    │90.9.4        │Ａ８—２１○○  │Ａ２１—○○１５１│        │借用    │
│    │              │豪華型全功能數位│Ａ２１—○○１５２│        │        │
│ １ │              │點驗鈔機（含Ｂ１│                  │   ２   │        │
│    │              │—１○○○外掛顯│                  │        │        │
│    │              │示器）          │                  │        │        │
├──┼───────┼────────┼─────────┼────┼────┤
│ ２ │90.9.6        │同上            │Ａ２１—○○○６７│   １   │樣品機  │
├──┼───────┼────────┼─────────┼────┼────┤
│ ３ │90.9.10       │同上            │Ａ２１—○○○６２│   １   │借用    │
├──┼───────┼────────┼─────────┼────┼────┤
│ ４ │90.10.9       │同上            │                  │   １   │銷售    │
├──┼───────┼────────┼─────────┼────┼────┤
│ ５ │90.10.23      │同上            │                  │   ４   │銷售    │
├──┼───────┼────────┼─────────┼────┼────┤
│ ６ │90.10.24      │同上            │                  │   ４   │銷售    │
├──┼───────┼────────┼─────────┼────┼────┤
│ ７ │90.10.31      │同上            │                  │   93   │銷售    │
├──┼───────┼────────┼─────────┼────┼────┤
│ ８ │90.11.28      │同上            │                  │   ４   │銷售    │
├──┼───────┼────────┼─────────┼────┼────┤
│    │90.9.6        │Ａ８—２○○○  │Ａ２○—○○○８  │        │樣品機  │
│ ９ │              │尊貴型全功能數位│                  │   １   │        │
│    │              │點驗鈔機        │                  │        │        │
└──┴───────┴────────┴─────────┴────┴────┘
